臺灣板橋地方法院民事判決　　　　　　　 96年度婚字第492號
原　　　告　甲○○
被　　　告　乙○○
上列當事人間請求確認婚姻關係存在事件，本院於民國九十六年
七月六日言詞辯論終結，判決如下：
    主  文
原告之訴駁回。
訴訟費用由原告負擔。
    事實及理由
一原告起訴主張略以：兩造於民國九十二年七月十九日結婚，於
  同年九月二日辦理結婚登記，嗣因原告失業，被告之母提議兩
  造暫時離婚，一年後若原告認真工作，再讓被告回到原告身邊
  ，與原告辦理結婚登記，雙方遂於九十六年三月二十三日簽立
  離婚協議書協議離婚，並至戶政事務所辦理結婚登記在案。惟
  因離婚協議書上原告之印章係被告擅自幫原告刻印偷蓋，而二
  位證人雖均係原告所找來，但被告與二位證人均未曾謀面，遑
  論該二位證人親見或親聞原告、被告間確有離婚之真意，故本
  件兩造離婚之形式要件既不具備，爰依法起訴請求確認兩造婚
  姻關係存在。
二被告則以：原告所言不實，離婚係兩造之事，與被告之母無關
  ，原告已經成年，怎會係遭被告之母欺騙才辦離婚，而且離婚
  協議書上之二位證人皆係原告所找來，被告又怎會偷刻原告印
  章。聲明：請求駁回原告之訴。
三按確認之訴非原告有即受確認判決之法律上利益者，不得提起
  。所謂即受確認判決之法律上利益，係指法律關係之存否不明
  確，原告主觀上認其在法律上之地位有不安之狀態存在，且此
  種不安之狀態，能以確認判決將之除去者而言（最高法院五十
  二年度台上字第一二四０號判例意旨參照）。本件原告主張兩
  造雖已登記離婚，惟因離婚協議書上原告之印章係被告擅自幫
  原告刻印偷蓋，而二位證人雖均係原告所找來，但被告與二位
  證人均未曾謀面，遑論該二位證人親見或親聞原告、被告間確
  有離婚之真意，故本件兩造離婚之形式要件不具備，乃請求確
  認兩造間婚姻關係存在等情，是兩造之婚姻關係是否存在不明
  確，致原告法律上地位有不安之狀態，揆諸上開說明，原告提
  起確認兩造婚姻關係存在之訴，即有受確認判決之法律上利益
  ，應准予提起，合先敘明。
四其次，當事人主張有利於己之事實者，就其事實有舉證之責任
  ，民事訴訟法第二百七十七條前段著有規定。又，兩願離婚，
  應以書面為之，有二人以上證人之簽名並應向戶政機關為離婚
  之登記，民法第一千零五十條亦定有明文。本件兩造所為兩願
  離婚，既有以書面為之，且其上有二位證人之簽名，並已向戶
  政機關為離婚之登記，則形式上觀之，兩造間之離婚業已發生
  效力，渠等之婚姻關係已不存在。茲本件原告既主張兩造離婚
  有其所指係遭被告之母欺騙，以及離婚協議書上原告之印章係
  被告擅自盜刻、偷蓋，且離婚協議書上之證人與被告未曾謀面
  ，不知兩造有無離婚真意等情，原告則就其上述主張自應負舉
  證之責任。乃原告既迄未就渠所主張之上述各該事實舉證以為
  證明，則其主張自無可採。故兩造於九十六年三月二十三日所
  為之兩願離婚，應認已備要件而屬有效。
五綜上，原告既未能舉證證明其與被告間兩願離婚之要件有何欠
  缺，則兩造間之婚姻關係即已因彼等協議離婚並辦妥離婚登記
  而不存在。從而，原告依法請求確認其與被告間之婚姻關係存
  在，為無理由，應予駁回。
六據上論結，本件原告之訴為無理由，依民事訴訟法七十八條，
  判決如主文。
中　　華　　民　　國　　96　　年　  7　　 月　　20　　日
                              家事法庭法　官　余來炎
以上正本係照原本作成。
如不服本判決，應於判決送達後二十日內向本院提出上訴狀。
中　　華　　民　　國　　96　　年　　7　 　月　　20　　日
                                      書記官  方佩文
